臺灣高等法院刑事判決　　　　　96年度上訴字第4076、4168號
上　訴　人
即　被　告　甲○○
上列上訴人因違反毒品危害防制條例案件，不服台灣士林地方法
院九十六年度訴字第六五三號、台灣台北地方法院九十六年度訴
字第一００四號，中華民國九十六年七月三十一日、八月二十三
日第一審判決（起訴案號：台灣士林地方法院檢察署九十六年度
毒偵字第一００六號、台灣台北地方法院檢察署九十六年度毒偵
字第一六九一號），提起上訴，本院判決如下：
    主  文
上訴駁回。
    理  由
一、本案經本院審理結果，認原判決（二件）認事用法及量刑均
    無違誤，應予維持，爰予逕行引用各原判決所記載之事實、
    證據及理由。
二、被告上訴意旨猶執陳詞，略謂伊「主觀上係以一個決意而數
    度吸毒，客觀上亦有數度被警查獲之事實」，雖分別於民國
    九十五年六月二十四日；九十五年九月三日；九十五年十二
    月二十七日及九十六年四月十三日經警移送查辦，但乃毒癮
    未曾中斷之故，是全部應構成集合犯包括之一罪，其中一部
    分既經台灣台北地方法院以九十六年度易字第一八０九號判
    決罪刑確定，則其他部分自應諭知免訴判決云云。
三、惟查：
（一）所謂「集合犯」，係指立法者所制定之犯罪構成要件中，
      本即預定有數個同種類行為而反覆實行之犯罪而言；故是
      否集合犯之判斷，客觀上自應斟酌法律規範之本來意涵、
      實現該犯罪目的之必要手段、社會生活經驗中該犯罪必然
      反覆實行之常態及社會通念等；主觀上則視其反覆實施之
      行為是否出於行為人之一個犯意，並秉持刑罰公平原則，
      加以判斷之。稽以行為人施用毒品之原因，不一而足，其
      多次施用毒品之行為，未必皆出於行為人之一個犯意決定
      ；且觀諸毒品危害防制條例第十條第一項、第二項施用毒
      品罪之構成要件文義，實無從認定立法者本即預定該犯罪
      之本質，必有數個同種類行為而反覆實行之集合犯行，故
      上開施用毒品之罪，難認係集合犯之罪。況施用毒品人主
      觀上縱有持續多次實行犯罪之概括決意，然於遭司法警察
      （官）、檢察事務官或檢察官查獲之際，其對爾後將遭法
      院羈押或獲准具保，得否依其主觀上原有之決意，賡續實
      行集合犯罪之客觀行為，因失其自主性而無從預知，是其
      主觀上之概括決意與客觀上之集合行為，皆因遭查獲而中
      斷。縱依事後之客觀情況，行為人仍得以再度實行犯罪，
      亦與查獲前之犯罪行為間，已難謂係出於同一之概括決意
      。且犯行既已遭查獲，依社會通念，亦期其因此將自我檢
      束而不再犯，乃竟重蹈前非，自難以認應評價為一罪係屬
      適當。
（二）被告在本院直言：「（海洛因係）用香煙吸」；「（安非
      他命）用玻璃球（施用），兩種毒品施用的方式不同」（
      見本院四一六八號卷九十六年十月十九日筆錄），足見被
      告並非混合二種不同級之毒品施用，非屬想像競合犯，應
      依一行為一罪一罰予以論處。揆諸上揭說明，被告所辯，
      核無足採。其置原判決已明白論斷之事項於不顧，猶執前
      詞，提起上訴，不能認為有理由，應予駁回。
四、被告經合法傳喚，無正當理由不到庭，爰不待其陳述逕行判
    決。
據上論斷，應依刑事訴訟法第三百六十八條、第三百七十三條、
第三百七十一條，判決如主文。
中　　華　　民　　國　　96　　年　　11　　月　　20　　日
 　　　　　       刑事第十九庭　審判長法　官　尤豐彥
                                    　法　官  魏新國
                                    　法　官  洪昌宏
以上正本證明與原本無異。
施用第一級毒品部分如不服本判決，應於收受送達後十日內向本
院提出上訴書狀，其未敘述上訴之理由者並得於提起上訴後十日
內向本院補提理由書（均須按他造當事人之人數附繕本）。
施用第二級毒品部分不得上訴。
                                      書記官　王韻雅
中　　華　　民　　國　　96　　年　　11　　月　　20　　日
附錄法條：
毒品危害防制條例第十條第一項、第二項
施用第一級毒品者，處 6 月以上 5 年以下有期徒刑。
施用第二級毒品者，處 3 年以下有期徒刑。
